臺灣高等法院臺中分院刑事判決　　　　　　　　九十一年度交上易字第一三二二號
　　上　訴　人
　　即　被　告　乙○○
右上訴人因過失傷害案件，不服臺灣台中地方法院九十年度交易字第五五○號中華民
國九十一年五月三十一日第一審判決（起訴案號：臺灣台中地方法院檢察署九十年度
偵字第九三六六號），提起上訴，本院判決如左：
    主      文
上訴駁回。
    事      實
一、乙○○平日駕駛計程車，為駕駛業務之人，於民國八十九年十二月二十七日下午
    一時許，駕駛車號Ｕ六－四０二號計程車，沿台中市○○路，由南往北方向行駛
    ，途經建國路一六六號前，理應注意車輛行駛時，駕駛人不得駛出路面邊線或跨
    越兩條車道行駛，並應注意車前狀況，隨時採取必要之安全措施，更不得任意超
    車爭道行駛。而依當時情形，又無不能注意之情事，竟疏於注意，於通過上開路
    段之際，因見其前行駛於外快車道蔡文程所駕駛車號ＨＶ－六六０號大貨車，因
    其前方之小巴士在下客而停車正待起步，乙○○即冒然跨越外線車道及慢車道欲
    超越蔡文程之車而行駛，致其車子照後鏡不慎擦撞行駛於外快車道蔡文程所駕駛
    車號ＨＶ－六六０號大貨車車斗下第一根護欄中間位置後，復撞及正靠在停放於
    路邊排班候客之車號ＯＭ－二六六號計程車左側車門之計程車駕駛甲○○，致甲
    ○○身體受有兩側膝蓋挫傷之傷害。
二、案經告訴人甲○○訴請臺灣台中地方法院檢察署檢察官偵查起訴。
　　理      由
一、訊據上訴人即被告乙○○（下稱被告）固坦承於右開時、地發生車禍肇事致撞及
    告訴人甲○○之事實，惟矢口否認有何過失，並辯稱：蔡文程的車停在內側車道
    跨越外側快車道，我的車停在外側快車道跨越慢車道，因為當時伊正停車排班，
    伊沒有在動，因為前面有九人座的車子在下乘客，所以沒有辦法過去，大卡車看
    到前面外側車道的車子已經全部走了，內側車道還有停車，他就稍微往外偏，並
    偏到慢車道裡面，大卡車的車斗約一公尺處，擦撞到我的照後鏡，壓到我的車子
    ，大卡車往前拉了一、二台尺，我的車被拉了以後往前走了三台尺，又往右才撞
    到告訴人的車，我是被碰到以後要閃才會往前走云云。
二、經查：
（一）被告於右開時、地駕駛車號Ｕ六－四０二號計程車，跨越外線車道及慢車道行
      駛，而行駛於外快車道蔡文程所駕駛車號ＨＶ－六六０號大貨車係停車後直行
      ，並未跨越車道行駛等情，業據告訴人甲○○指訴綦詳，其於警訊時供稱：我
      將營小客車停在路邊等客人，我就下車身體就靠在自營小客車左側門，就遭Ｕ
      六－四０二號計程車（被告所駕駛）從大客（貨）車空間穿過，不慎撞及我的
      膝蓋等詞（見偵查卷第四頁背面、第五頁），其於原審審理時亦指稱：當時車
      子不多，當時我的計程車是停在排班的格子裡面排班，我當時站在左後車門旁
      邊，在前方有一部九人座的小客車跨越快慢車道在下乘客，另外有一台大卡車
      （蔡文程所駕駛）跟在九人座的後面，整台車是在外側快車道裡面，並沒有跨
      越行駛，被告的車本來在後面，因為卡車先停住，被告的車就切到右邊，要衝
      到火車站去排班，我就被撞到等語（見原審卷第四頁），並據證人蔡文程於原
      審審理時到庭證稱：我當時是開大貨車，走在外側的車道，沒有跨越車道行駛
      ，˙˙因為我前面有一台小型巴士在下客，小型巴士開走了我理所當然跟著走
      ，突然旁邊有人叫我停下來，然後我就下車，擦到的地方應該是車斗中間部分
      。（問）是否有將車子往外切？（答）沒有，因為我是直走的等語無訛（見原
      審卷第二十、二十一頁），另證人江坤泉於原審審理時亦到庭證稱：我有在現
      場，我也是計程車司機，我當時是站在我計程車旁邊，告訴人的計程車是在我
      的前面˙˙有一台大卡車在外側快車道裡面，並沒有跨越行駛˙˙被告的車子
      好像加速往前衝，才撞到告訴人等語無誤（見原審卷第十二頁）。並有道路交
      通事故調查報告表、現場照片七張在卷足憑。
（二）另被告之計程車與蔡文程之大貨車擦撞之處係在被告之照後鏡及大貨車之車斗
      下第一根護欄中間部分，照後鏡扳回來以後是正常的，亦為被告及蔡文程陳明
      在卷，且經證人即至現場處理車禍事故之警員周明彰於原審審理時證述在卷（
      見原審卷第二十九頁），並有照片附於原審審理卷可參，而依被告之自小營業
      客車擦撞後，照後鏡並未壞掉，而僅為移動，之後仍能復位之情以觀，其間之
      擦撞應不致引起計程車整個的位移，且被告亦承認大貨車並未碰到被告計程車
      車身，故自不可能抬起被告車身再撞擊告訴人。況被告之車若係停止之狀態而
      遭蔡文程之車擦撞，其當會即時下車處理，而不致不為處理反重新起步再往前
      開致撞及告訴人之理？再依卷附照片所示，被告所駕駛之營業自小客車所在位
      置，並非緊靠路邊，而係跨越快慢車道之間，而該處係供一般車輛通行，顯非
      供排班計程車排班候客之用，是被告所稱車禍當時，伊正停車排班，亦顯與上
      情不符。
（三）綜上，本件車禍之發生，顯係被告駕駛營業自小客車，未注意車前狀況，隨時
      採取必要之安全措施；且不當跨越快慢車道超車爭道行駛，致不慎擦撞蔡文程
      之車後再撞及甲○○，應可認定。而本件經原審送請台灣省台中市區車輛行車
      事故鑑定委員會鑑定及台灣省車輛行車事故覆議鑑定委員會覆議結果，亦持相
      同看法，有鑑定意見書及覆議函在卷可憑（見原審卷第三十三、三十四、六十
      五頁）。
（四）按駕駛人駕駛汽車，除準備停車或臨時停車外，不得駛出路面邊線或跨越兩條
      車道行駛；前行車減速靠邊或亮右方向燈表示允讓後，後行車始得超越，超越
      時應顯示左方向燈並於前車左側保持半公尺以上之間隔超過，行至安全距離後
      ，再顯示右方向燈駛入原行路線；汽車行駛時，駕駛人應注意車前狀況，並隨
      時採取必要之安全措施。道路交通安全規則第九十八條第一項第五款、第一百
      零一條第五款、第九十四條第三項分別定有明文。被告駕車自應注意上述道路
      交通安全規定，且依當時路狀，又無不能注意之情形，竟疏不注意為之，以致
      肇事，致人受傷，被告應確涉有過失。而告訴人因本件車禍受傷，有私立中國
      醫藥學院附設醫院診斷證明書一紙在卷可考，其因本件車禍受傷，與被告之過
      失行為間，並有相當因果關係。是被告所為前開辯解，無非事後卸責之詞，不
      足採信。本件事證明確，被告涉犯過失傷害犯行，堪以認定
（五）本件車禍事故發生後，被告指稱係因蔡文程所駕駛之ＨＶ－六六０大貨車太靠
      近才肇事，亦有台中市警察局第一分局繼中派出所受理車輛肇事案件登記簿影
      本一紙附卷可稽（見偵查卷第十頁）；另警方係經由排班司機得知被告係肇事
      者，並不是被告先講的等情，亦據上開證人警員周明彰於原審審理時證述屬實
      （見原審卷第二十九頁）。則被告所為上開過失傷害犯行，應不符刑法第六十
      二條自首減刑之規定，附此敘明。
三、查被告平日駕駛計程車，為從事駕駛業務之人，於執行業務中開車肇事，致人受
    傷，核其所為，係犯刑法第二百八十四條第二項前段之業務過失傷害罪。原審判
    決審酌被告之過失程度、所生之危害、肇事後之態度及被告尚未與告訴人達成民
    事和解賠償等一切情狀，依刑法第二百八十四條第二項前段、第四十一條第一項
    前段，罰金罰鍰提高標準條例第一條前段、第二條規定，量處被告有期徒刑參月
    ，並諭知易科罰金之折算標準，其認事用法，經核均無不合。是被告上訴意旨猶
    否認有何過失傷害犯行，自不足採，其上訴為無理由，應予駁回。
四、據上論斷，應依刑事訴訟法第三百六十八條判決如主文。
本案經檢察官丙○○到庭執行職務。
中      華      民      國　    九十一     年     九      月    三十　　日
                                臺灣高等法院臺中分院刑事第八庭
                                      審判長法  官  羅　得　村
                                      　　　法　官　劉　榮　服
                                      　　　法　官  黃  文  進
右正本證明與原本無異。
本件不得上訴。
　　　　　　　　　　　　　　　　　　　　　　書記官　許　麗　花
中      華      民      國　    九十一     年     十      月     一 　　日
附錄論罪科刑法條：
刑法第二百八十四條第二項：
從事事業務之人，因業務上之過失傷害人者，處一年以下有期徒刑、拘役或一千元以
下罰金，致重傷者，處三年以下有期徒刑、拘役或二千元以下罰金。
                                                                  　　　Ｒ
